臺灣臺中地方法院刑事判決
110年度訴字第656號
公  訴  人  臺灣臺中地方檢察署檢察官
被      告  吳啟嘉


選任辯護人  張育嘉律師
上列被告因誣告等案件，經檢察官提起公訴（110年度偵字第273
1號），本院判決如下：
    主    文
乙○○犯行使偽造準私文書罪，處有期徒刑伍月，如易科罰金，以
新臺幣壹仟元折算壹日。
被訴起訴書犯罪事實欄一、(一)至(二)部分，均無罪。
    犯罪事實
一、乙○○基於行使偽造準私文書之犯意，未經丁○○同意，於民國
    108年12月14日前某時，在不詳地點，持用不詳手機，創設
    暱稱「丁○○」之通訊軟體LINE帳號（下稱本案假帳號），並
    將丁○○之個人照片設置為本案假帳號之顯示圖片，再於108
    年12月14日下午2時49分許至同日下午4時14分許，以本案假
    帳號冒用丁○○名義傳送如附件所示之LINE對話訊息予自己，
    以此方式偽造電磁紀錄，嗣於臺中高等行政法院108年度訴
    字第332號案件提出作為證據，而行使上開準私文書，足生
    損害於丁○○。嗣經警於109年1月7日上午11時12分許，持本
    院核發之搜索票，於臺中市○○區○○○街000巷0號之乙○○住處
    ，扣得乙○○所用之IPHONE牌手機1支（IMEI碼：00000000000
    0000號）。
二、案經丁○○訴由臺中市政府警察局刑事警察大隊移送臺灣臺中
    地方檢察署檢察官偵查起訴。
    理    由
壹、有罪部分：　　　
一、證據能力：　　　　
　㈠按被告以外之人於審判外之陳述，雖不符刑事訴訟法第159條
    之1至第159條之4之規定，而經當事人於審判程序同意作為
    證據，法院審酌該言詞陳述或書面陳述作成時之情況，認為
    適當者，亦得為證據；當事人、代理人或辯護人於法院調查
    證據時，知有刑事訴訟法第159條第1項不得為證據之情形，
    而未於言詞辯論終結前聲明異議者，視為有前項之同意，刑
    事訴訟法第159條之5定有明文。查本案認定事實所引用被告
    乙○○以外之人於審判外之陳述，公訴人、被告及其辯護人於
    審判期日均表示無意見而不爭執，亦未聲明異議，審酌上開
    證據資料製作時之情況，尚無違法不當及證明力明顯過低之
    瑕疵，亦認為以之作為證據應屬適當，揆諸上揭規定，認前
    揭證據資料均有證據能力。
　㈡次按除法律另有規定外，實施刑事訴訟程序之公務員因違背
    法定程序取得之證據，其有無證據能力之認定，應審酌人權
    保障及公共利益之均衡維護，刑事訴訟法第158條之4定有明
    文。本案所引用之非供述證據，與本案均具有關聯性，並無
    證據證明係公務員違背法定程序所取得，復經本院依法踐行
    調查程序，是依刑事訴訟法第158條之4之反面解釋，自應認
    均具有證據能力。
二、認定犯罪事實所憑之證據及理由：
　㈠訊據被告固坦承108年12月14日下午2時49分許至同日下午4時
    14分許，有與本案假帳號為附件所示之對話訊息，嗣於臺中
    高等行政法院108年度訴字第332號案件提出上開對話訊息作
    為證據之事實，惟矢口否認有何行使偽造準私文書之犯行，
    辯稱：不是我冒用丁○○的名義，我不知道是誰冒用丁○○名義
    為附件所示之對話紀錄云云。辯護人則為被告辯稱：臺中市
    政府警察局刑事警察大隊科技犯罪偵查隊109年11月24日之
    數位採證結果檢視說明報告第21頁已敘明尚難判斷本案假帳
    號係出何處，是無法認定本案假帳號為被告所創設；又丁○○
    自承曾因消防局小隊長業務升遷需要加被告LINE帳號，故嗣
    後當被告看到手機LINE帳號有署名丁○○帳號加入，自然不會
    對該帳號真偽產生懷疑，且該帳號和被告對話所談是消防局
    內部相關人事事務，外人實難以查知，自然使被告相信該帳
    號即為丁○○本人之帳號，被告方以該對話紀錄作為相關訴訟
    證據資料，被告實為受害者，如被告真有偽造對話紀錄之事
    ，豈會不知如於訴訟提出該紀錄當證據遭對方律師拆穿可能
    性很高，且該訴訟攸關被告免職處分合法與否，被告豈可能
    甘冒敗訴及犯罪風險偽造電磁紀錄等語。經查：
　⒈被告前為臺中市政府消防局（下稱消防局）隊員，於本案案
    發前即認識消防局人事室股長丁○○；108年12月14日下午2時
    49分許至同日下午4時14分許，本案假帳號冒用丁○○名義傳
    送如附件所示之LINE對話訊息予被告，嗣後被告於臺中高等
    行政法院108年度訴字第332號案件提出附件所示之LINE對話
    訊息作為證據等情，為被告所不爭執，核與證人丁○○於偵查
    、本院審理時之證述；證人羅尹相即監考人員於警詢、偵查
    中之證述情節大致相符(見108年度他字第9549號卷一第311
    至314頁、第459至462頁，108年度他字第9549號卷三第207
    至208頁，本院卷第295至302頁)，並有附件所示之對話紀錄
    、警員109年5月3日偵查報告及所附109年度數採字第53號採
    證報告、被告手機採證LINE群組（與"丁○○"）對話紀錄PDF
    列印版、警員109年5月12日偵查報告及所附手機採證報告、
    警員109年6月15日偵查報告、臺中市政府警察局刑事警察大
    隊搜索筆錄、扣押物品目錄表、臺中高等行政法院108年度
    訴字第332號案卷內被告於109年4月1日提出之行政訴訟準備
    暨聲請調查證據狀及所附證據附卷可稽(見108年度他字第95
    49號卷一第123至137頁、第247至249頁、第261至283頁、第
    399至458頁，110年度偵字第2731號卷第61至92頁，本院卷
    第183至189頁)，及被告持用之IPHONE牌手機1支（IMEI碼：
    000000000000000號）扣案可證，此部分事實堪認為真。　
    　
　⒉查丁○○於本院審理時證述：(檢察官問：【提示110 年度偵字
    第2731號卷第77頁LINE對話紀錄】你跟別人有過這樣的對話
    紀錄？）沒有，我沒有這樣的對話過程，對話內容很多不是
    我業管業務的範圍，裡面有講到一些比如說保訓會申訴成功
    ，這個不是我的業管業務範圍，所以我並不清楚保訓會的訴
    訟，我不涉及獎懲、考核、雙期分隊的業務，我也不會知道
    懲處相關的內容和流程；我只有一個LINE帳號；我跟被告只
    有在小隊長升遷的時候有碰過面，其他時間沒有個別的接觸
    跟聯繫，只有工作的事情有碰過面，私下沒有聯繫等語(見
    本院卷第297至302頁)。而被告於本院審理時供稱：（受命
    法官問：107、108年，你跟丁○○的熟識程度如何？）知道有
    這個人，在這個時間平時沒有聯絡，只有小隊長測驗的時候
    ，加過LINE；基本上同事要跟我聊，我都願意跟他聊，像陳
    衛，我也不知道他是誰，我還以為他是消防局長官等語(見
    本院卷第394頁)，可見丁○○所述渠與被告間私下沒有聯繫一
    情，與被告之供述相符，顯徵被告與丁○○除公務往來外，應
    無其他私人往來關係；復觀諸附件所示之LINE訊息，是被告
    先主動傳送「股長午安」之訊息予本案假帳號後，本案假帳
    號始傳送附件所示之對話訊息，且稽之本案假帳號所傳送「
    午安 最近還好嗎？恭喜保訓會申訴成功」、「你不要怪人
    事室　都是鍾主任在搞鬼　我們只能聽命行事　含破壞局內
    的規則」、「雙崎分隊主管不願配合主任打你考績丁　西屯
    莊分隊長願意做」、「提醒你申訴要步步為營」、「就是他
    們搞你啊　考績丁等的平時訪談紀錄也是　內容對你很不利
    」、「因為主任交代各主管要寫很難聽　你的報獎也儘量不
    准　處分儘量加大」、「你連任青年代表　局長不給你當　
    其他代表在大會罵市長　開會回來局長跟主任就在研究整肅
    你的對策」、「（被告先傳送『開庭您能幫我嗎？』之訊息）
    無法　我也怕被整　但你可以質疑消防局紙本資料造假程序
    正義」之訊息，有附件所示對話訊息在卷可佐(見本院卷第1
    83至189頁)，可知上開訊息內容大略係本案假帳號給予被告
    諸多建議、消防局內部資訊，但依前述被告、丁○○間既非特
    別熟識或有私人往來之關係，丁○○應不會突然傳送上開訊息
    所示之建議、資訊予被告，且丁○○於本院審理時亦證稱上開
    對話訊息多非渠業務範圍，則附件所示訊息顯非丁○○本人所
    傳送，是被告辯稱其以為本案假帳號為丁○○所使用，已不合
    理；且依現存卷證亦查無被告與丁○○間有其他LINE對話紀錄
    ，益徵被告與丁○○應無特別私交，被告卻突然主動傳送訊息
    予本案假帳號，本案假帳號即回傳附件所示訊息予被告，足
    見附件所示對話訊息為刻意造作；再參以附件所示訊息，被
    告曾傳送「開庭您能幫我嗎」之訊息，本案假帳號則回傳「
    無法　我也怕被整　但你可以質疑消防局紙本資料造假程序
    正義」之訊息，及被告嗣後於109年4月1日在臺中高等行政
    法院108年度訴字第332號案件提出附件所示對話訊息作為該
    案證據，有臺中高等行政法院108年度訴字第332號案卷內被
    告於109年4月1日提出之行政訴訟準備暨聲請調查證據狀及
    所附證據之影本在卷為憑(見110年度偵字第2731號卷第65至
    92頁)，均證被告偽造附件所示對話訊息之目的即係為於前
    揭訴訟中提出作為證據，綜上，堪認附件所示對話訊息為被
    告以本案假帳號所傳送而偽造。另考以被告陳稱其於案發前
    曾在小隊長測驗時與丁○○互加LINE好友，而參丁○○於偵查中
    陳稱渠一直使用相同的手機門號等語(見108年度他字第9549
    號卷三第207頁)，參諸丁○○既使用相同之手機門號，又僅使
    用一個LINE帳號，設若丁○○與被告在案發前已經是LINE好友
    ，當本案假帳號冒用丁○○名義與被告互傳附件所示訊息時，
    被告應當有所察覺本案假帳號並非丁○○使用之LINE帳號，再
    查，本案假帳號於扣案之被告持用手機內LINE通訊錄之創建
    時間為108年12月9日下午2時3分41秒，可見本案假帳號係於
    108年12月14日即案發前約五日始出現於被告之LINE通訊錄
    ，有臺中市政府警察局刑事警察大隊科技犯罪偵查隊之109
    年11月24日數位採證結果檢視說明報告附卷可按(見108年度
    他字第9549號卷三第356至357頁)，如依被告所辯其與丁○○
    在案發前即曾因公務往來而加入LINE好友，豈會對於案發前
    約五日始新增加入其LINE通訊錄之本案假帳號之真實性毫無
    懷疑，且衡諸附件所示訊息，並非本案假帳號先主動傳送訊
    息予被告，反係被告先主動傳送訊息予本案假帳號，更難認
    被告係被動遭本案假帳號所騙，是辯護意旨辯稱被告誤認本
    案假帳號為丁○○本人使用，自無足取。
　㈡綜上所述，本案事證已臻明確，被告犯行堪以認定，應依法
    論科。
三、論罪科刑：
　㈠按在紙上或物品上之文字、符號、圖畫、照像，依習慣或特
    約，足以為表示其用意之證明者，關於本章及本章以外各罪
    ，以文書論；錄音、錄影或電磁紀錄，藉機器或電腦之處理
    所顯示之聲音、影像或符號，足以為表示其用意之證明者，
    亦同，刑法第220條第1項、第2項分別定有明文。而稱電磁
    紀錄者，謂以電子、磁性、光學或其他相類之方式所製成，
    而供電腦處理之紀錄，刑法第10條第6項亦有明定。查被告
    冒用丁○○名義以本案假帳號傳送附件所示之訊息而偽造對話
    紀錄，屬偽造不實之電磁紀錄，為刑法第220條第2項規定所
    稱之準私文書。核被告所為，係犯刑法第216條、第220條第
    2項、第210條之行使偽造準私文書罪。被告偽造準私文書之
    低度行為，應為行使之高度行為所吸收，不另論罪。
　㈡爰以行為人之責任為基礎，審酌被告未經丁○○同意，擅自創
    設本案假帳號而偽造附件所示之電磁紀錄，並持以行使之，
    足以生損害於丁○○，所為實有不該；又被告犯後否認犯行，
    亦未與丁○○達成調解或賠償損害；暨考量其犯罪動機、目的
    及手段，及其於本院審理時自陳之智識程度、職業、家庭狀
    況（見本院卷第399頁）等一切情狀，量處如主文所示之刑
    ，並諭知易科罰金之折算標準。
四、沒收部分：
　㈠被告偽造如附件所示對話訊息之電磁紀錄，其原始檔案及所
    在之電子設備是否仍存在均有未明，是不予宣告沒收。其餘
    扣案物品，或非被告所有，或尚無證據足認與被告本案犯行
    有何關聯，復非違禁物，均不予宣告沒收。　
　㈡至本案扣得被告所用之IPHONE牌手機1支（IMEI碼：00000000
    0000000號），被告否認犯行，又參被告於本院準備程序時
    供稱上揭扣案手機並非其於108年12月14日時使用之手機等
    語(見本院卷第343頁)，及參臺中市政府警察局刑事警察大
    隊科技犯罪偵查隊之109年11月24日數位採證結果檢視說明
    報告所載尚難判斷本案假帳號係出何處(見108年度他字第95
    49號卷三第356至359頁)，卷內復無證據足認該手機為被告
    上開犯行所用，自無從依刑法第38條第2項規定宣告沒收，
    附此敘明。
貳、無罪部分：
一、公訴意旨略以：被告前為臺中市政府消防局（下稱消防局）
    隊員，於107年間被告因遭民眾檢舉，經消防局召開考績會
    ，因而認識前任消防局人事室主任己○○、消防局人事室專員
    庚○○、消防局人事室科員辛○○、消防局人事室股長丁○○，並
    對己○○、庚○○、辛○○提起訴訟，嗣被告遭消防局考列丁等，
    被告心生怨懟，尋思報復，竟分別為下列之犯行：（一）被
    告明知庚○○、己○○並無婚外情，庚○○亦無於上班時間竊電玩
    情趣用品之舉動，竟意圖散布於眾及使庚○○、己○○受懲戒處
    分，基於加重誹謗、行使偽造準私文書及誣告之犯意，接續
    於如附表編號1至3所示之時間，在不詳地點，以不詳方式登
    入網際網路，未經辛○○同意，冒用辛○○之名義，在內政部消
    防署全球資訊網「民意論壇」網頁（下稱本案民意論壇）上
    ，張貼如附表編號1至3所示之文字，表彰「辛○○」至本案民
    意論壇檢舉庚○○、己○○私德不彰，以此方式指摘庚○○、己○○
    ，並偽造電磁紀錄，使不特定多數人均得上網瀏覽，足以貶
    損庚○○、己○○之名譽，並使庚○○、己○○有受行政懲戒之危險
    ，亦足生損害於辛○○。（二）被告明知庚○○並無於上班時間
    竊電玩情趣用品之舉措，竟意圖散布於眾並使庚○○受懲戒處
    分，基於加重誹謗、行使偽造準私文書及誣告之犯意，於如
    附表編號4所示之時間，在不詳地點，以不詳方式登入網際
    網路，未經丁○○同意，冒用丁○○之名義，在本案民意論壇張
    貼如附表編號4所示之文字，表彰「丁○○」至本案民意論壇
    檢舉庚○○紀律有問題，以此方式指摘庚○○並偽造電磁紀錄，
    使不特定多數人均得上網瀏覽，足以貶損庚○○之名譽，並使
    庚○○受有行政懲戒之危險，亦足生損害於丁○○。因認被告涉
    犯刑法第169條第1項指定犯人誣告、第310條第2項加重誹謗
    、第220條第2項、第216條、第210條行使偽造準私文書罪嫌
    等語。
二、按犯罪事實應依證據認定之，無證據不得認定其犯罪事實；
    不能證明被告犯罪者，應諭知無罪之判決，刑事訴訟法第15
    4條第2項、第301條第1項分別定有明文。此所謂認定犯罪事
    實之證據，無論其為直接或間接證據，均須達於通常一般人
    均不致有所懷疑，而得確信其為真實之程度者，始得據為有
    罪之認定，若其關於被告是否犯罪之證明未能達此程度，而
    有合理性懷疑之存在，致使無法形成有罪之確信，根據「罪
    證有疑、利於被告」之證據法則，即不得遽為不利被告之認
    定（最高法院29年上字第3105號、40年台上字第86號、76年
    台上字第4986號裁判意旨參照）。再按刑事訴訟法第161條
    第1項規定：檢察官就被告犯罪事實，應負舉證責任，並指
    出證明之方法。因此，檢察官對於起訴之犯罪事實，應負提
    出證據及說服之實質舉證責任。倘其所提出之證據，不足為
    被告有罪之積極證明，或其指出證明之方法，無從說服法院
    以形成被告有罪之心證，基於無罪推定之原則，自應為被告
    無罪判決之諭知（最高法院92年台上字第128號裁判意旨參
    照）。再按告訴人之告訴，係以使被告受刑事訴追為目的，
    是其陳述是否與事實相符，仍應調查其他證據以資審認（最
    高法院52年台上字第1300號裁判意旨參照）。　　
三、公訴人認被告此部分涉犯刑法第169條第1項指定犯人誣告、
    第310條第2項加重誹謗、第220條第2項、第216條、第210條
    行使偽造準私文書罪嫌，無非係以被告於警詢、偵查中之供
    述、證人即告訴人庚○○、己○○、丁○○、證人即被害人辛○○、
    證人甲○○於警詢、偵查中之證述、警員偵查報告(108年度他
    字第9549號卷一第9至17頁)、警員110年3月15日偵查報告暨
    檢附時序表、警員109年1月19日、2月4日、2月24日、8月14
    日偵查報告各1份、被告與「陳衛」臉書訊息對話擷圖照片
    、警員109年11月24日偵查報告、臺中市政府警察局刑事警
    察大隊109年1月7日搜索筆錄暨搜索扣押目錄表、消防局109
    年9月21日中市消人字第1090050332號函暨檢附相關資料、
    庚○○、己○○提供之檢舉資料、臺灣臺中地方檢察署108年度
    偵字第7346號、第9687號、第24815號不起訴處分書、107年
    度偵字第21475號、第21276號不起訴處分書、內政部消防署
    110年1月21日消署資字第1101900040號函、消防局110年2月
    17日中市消人字第1100007233號函、臺中市政府環境保護局
    （下稱環保局）110年2月19日中市環人字第1100013745號函
    為其論據。
四、訊據被告固坦承其前為消防局隊員，於107年間因遭檢舉，
    經消防局召開考績會；其於案發前認識己○○、庚○○、辛○○、
    丁○○，並曾對己○○、庚○○、辛○○提出告訴；嗣其經消防局考
    列丁等；其於108年10月2日曾瀏覽本案民意論壇之事實，惟
    堅決否認有何刑法第169條第1項指定犯人誣告、第310條第2
    項加重誹謗、第220條第2項、第216條、第210條行使偽造準
    私文書之犯行，辯稱：不是我張貼附表所示內容；108年10
    月2日我在日本大阪，當日我記得消防局有一個同事的群組
    ，裡面有人貼消防署的論壇連結，我點進去看，當時網頁還
    沒有附表所示內容；我被免職前的考績會副局長有問我為什
    麼人事室一直被人家檢舉，他可能懷疑是我做的，可能認為
    我有一些訴訟，被消防局免職，心生怨懟，但對消防局不滿
    的人很多，不一定是我，我要反應事情都會具名反映等語。
    辯護人則為被告辯護：公訴人徒憑被告遭消防局免職，故認
    被告主觀上即對消防局人事室有怨懟且與己○○、辛○○、庚○○
    前有訴訟，就推認被告主觀上有本案犯罪動機，實屬率斷且
    有違無罪推定原則，又以公務員的考績係機關考績委員會所
    評定，委員會成員人數為五到二十三人，並非機關人事室少
    數人得掌控，僅憑被告因遭考績免職故被告主觀上一定會對
    機關人事室相關人員有懷恨，實流於想像也不切實際；本案
    民意論壇為開放空間，任何人都可在該論壇留言，觀警方所
    做偵查報告，附表貼文之IP和EMAIL均無事證和被告有關，
    無法佐證被告有使用該IP上網留言或註冊該電子信箱，另參
    以庚○○自承於消防局工作期間，可能因辦理考績和獎懲案而
    得罪人，丁○○稱於108年5月13日即有人冒其名向臺中市政府
    檢舉庚○○私德不雅信件，且早在107年4月26日、108年間庚○○和己○○都有遭人多次匿名或冒名檢舉之事，都早於被告107
    年考績評定丁等而被免職前，足認庚○○等人有因公得罪不少
    人故遭人惡意檢舉報復；再觀被告與案外人甲○○之臉書對話
    ，甲○○鼓吹被告以庚○○和他人有姦情來向媒體爆料以達報仇
    手段云云，然被告均不為所動，只回「是啊」、「好」，代
    表被告根本沒接受甲○○所言以惡意爆料方式報復告訴人；且
    自被告所提出的陳情檢舉函可知均是具名檢舉，並非匿名為
    之，與本案係匿名檢舉不同；又參臺中市政府警察局刑事警
    察大隊科技犯罪偵查隊之109年11月24日數位採證結果檢視
    說明報告雖有指出被告曾於西元2018年使用@grr.la一次性
    電子信箱紀錄，只能證明被告在西元2018年有用過前開電子
    信箱，然本案犯罪事實均在西元2019年發生，時間上並不相
    符，況縱使被告曾使用該電子信箱，也無法佐證在本案民意
    論壇貼文為被告所留；雖被告曾於本案民意論壇瀏覽本案留
    言(編號1916)但不能依此推論留言者即是被告本人等語。經
    查：
　⒈被告前為消防局隊員，於107年間因遭檢舉，經消防局召開考
    績會；被告於案發前認識己○○、庚○○、辛○○、丁○○，並曾對
    己○○、庚○○、辛○○提出告訴；嗣被告經消防局考列丁等；於
    附表編號1至3所示時間，辛○○名義遭冒用於本案民意論壇張
    貼如附表編號1至3所示之內容；於附表編號4所示時間，丁○○名義遭冒用於本案民意論壇張貼如附表編4所示之內容；扣
    案之上揭被告手機裝有跨境VPN app及onion browser；被告
    於108年10月2日在日本大阪，曾瀏覽本案民意論壇；本案偵
    查卷內被告與臉書暱稱「陳衛」的對話，是被告與甲○○之對
    話等情，為被告所不爭執，核與證人庚○○、己○○、丁○○於警
    詢、偵查、本院審理時；證人辛○○、甲○○於警詢、偵查中之
    證述大略符合(見108年度他字第9549號卷一第27至31頁、第
    39至43頁、第57至61頁、第67至71頁，108年度他字第9549
    號卷二第233至239頁，108年度他字第9549號卷三第65至69
    頁、第203至208頁、第367至369頁，本院卷第280至302頁)
    ，並有臺中市刑大偵七隊偵辦乙○○涉嫌偽造文書妨害名譽等
    案偵查報告、附表編號1、4所示貼文之網頁畫面、警員109
    年2月4日偵查報告及所附被告與「陳衛」之Messenger對話
    截圖、警員109年2月24日偵查報告、警員109年8月14日偵查
    報告、108年度他字第9549號採證報告-109年度數採字第53
    號、第54號、臺灣臺中地方檢察署檢察官107年度偵字第214
    75號、107年度偵字第21276號、108年度偵字第24815號、10
    8年度偵字第9687號不起訴處分書、消防局109年9月21日中
    市消人字第1090050332號函及所附被告因遭民眾檢舉致調職
    、召開考績會、所有懲處之全部相關資料、臺中市政府警察
    局刑事警察大隊科技犯罪偵查隊之109年11月24日數位採證
    結果檢視說明報告附卷可稽(見108年度他字第9549號卷一第
    9至17頁、第33至37頁、第105至111頁、第173至195頁、第2
    61至283頁，108年度他字第9549號卷二第5至39頁、第175至
    193頁，108年度他字第9549號卷三第89至99頁、第115至117
    頁、第131至185頁、第339至359頁)，及被告持用之IPHONE
    牌手機1支（IMEI碼：000000000000000號）扣案可證，此部
    分事實堪認為真。
　⒉查證人庚○○於警詢時證稱：我於108年10月8日晚上接獲我的
    前科員辛○○電話告知，消防局外勤同仁在轉貼有關本案民意
    論壇上，針對我的一則不堪入目、低級羞辱文章，該不實內
    容如附表編號1所示，本案民意論壇是公開的，因此任何人
    都可以進入留言及瀏覽；辛○○是我在前單位消防局人事室的
    科員。她與我是上下屬之關係，我認為應該不是她張貼的，
    因為我們在很多公務上合作緊密，工作上也互相扶持，所以
    很明顯是有心人冒她的名來挾怨報復我；之前於消防局工作
    期間，辦理獎懲及考績案時，可能得罪到特定之人，他懷恨
    在心，用不實的指控方式惡意毀謗我的名譽，我目前無法確
    定是誰，請警方查明；又附表編號4所示時間，本案民意論
    壇經署名「丁○○」張貼如同編號所示之不實內容，我與丁○○
    沒有仇隙等語(見108年度他字第9549號卷一第27至31頁)；
    於偵查中證稱：107年我在消防局擔任專員時，人事室有處
    理一件被告之急病救護懲處案，被告被人檢舉，消防局開考
    績會審議，我是工作人員也有參與，當時的承辦人員是陳燕
    伶跟辛○○，被告有到場說明，當時主席顧慮被告錄音的習慣
    ，要求工作人員當場宣讀不得錄音錄影的規定，己○○看到被
    告的手機放在他的胸前，鏡頭對著現場所有考績委員，己○○
    詢問被告能否讓工作人員檢視他的手機有無在錄音錄影，被
    告有同意，主動將手機交給工作人員，我們只有檢視手機螢
    幕有無在錄音錄影，過程約十幾秒，就把手機還給被告。考
    績會結束後，被告就到派出所及地檢署對我、己○○、陳燕伶
    提告妨害自由、毀損，經檢察官為不起訴處分並送達不起訴
    處分書後，我、己○○、陳燕伶的戶籍地就開始遭不明人士檢
    舉騷擾。被告發生很多違反紀律的案件，後來被打丁等免職
    處分，在處分尚未生效前，被告先行停職並且提出行政救濟
    ，這段期間，己○○調到環保局，由我暫代人事室主任，寫黑
    函的人應該認為我在那時是人事室主政者，因此用冒名或匿
    名的方式，寄了很多黑函及檢舉函，内容低俗不堪等語(見1
    08年度他字第9549號卷三第203至208頁)；於本院審理時證
    稱：我從107年4月23日因為要審議被告的懲處案，召開考稽
    會結束之後，被告針對人事室3位同仁即我、人事主任跟陳
    燕伶提告，後來經不起訴處分及收受不起訴處分書後不久，
    幾乎是同時期也是同樣的事由，針對我們的戶籍地遭以匿名
    方式之一連串不實指控黑函攻擊；我印象中收到不起訴處分
    書之後，應該是107年8月底、9月初，我們家的戶籍地一直
    被攻擊，名目千奇百怪，包含做愛聲響太大防礙安寧還有聚
    賭、虐殺貓狗還有盜用公電、擴建違建然後製造空污等；(
    檢察官問：妳在108年10月5、6日左右看到文章時，當下有
    想到會是誰做的？）是跟我們開完考績會有司法糾紛的被告
    ；我之前不曾被不實的檢舉或是黑函攻擊騷擾等語(見本院
    卷第280至288頁)。
　⒊再查證人己○○於警詢時證稱：應該是任何人都可以進入本案民意論壇留言；辛○○是消防局人事室的科員，她與我是上下屬之關係，我認為應該不是她張貼附表編號1的內容，因為我們在很多公務上合作無間，很明顯是有心人冒她的名來挾怨報復我；我在消防局的工作期間，因為辦理考績案及平時考核案，可能有得罪特定的人，他懷恨在心，因此利用本案民意論壇來毀謗我。我目前無法確定是誰，所以請警方查明等語(見108年度他字第9549號卷一第39至43頁)；於偵查中證稱：我在消防局時，被告因一個救護案失職，被業務科查證後要把他行政處分，人事室因此召開考績會，參會人員就是考績委員及人事室承辦人員（參與者有我、庚○○、辛○○、陳燕伶），開會時被告有到場陳述意見，我們之前聽說他外勤時跟同仁互動時都會錄音，依考績會規定，除人事室外，其他人都不能錄音錄影，當時主席指示我們宣讀相關規定，我就問被告有無在錄音，他說沒有，我問他手機能否讓我們看一下，他說好，就把他的手機交給我們傳閱，我們看過覺得沒有問題，之後又傳回去給他，考績會開完後，被告到警察局、地檢署提告他的手機被我們毀損及強制檢查，之後經不起訴處分，不起訴處分書上有我家地址，他就到我家找我麻煩，詳如我今日提出的資料。我在局裡面，他也檢舉我很多他捏造的事，但都是冒名的、匿名的，但案子是督察人員查辦，我不清楚詳細內容。被告不但檢舉我，還檢舉局裡其他人，所以我們召開多次考績會，因為他誣告亂告事件太多，在年終考績會上，他被考列丁等免職。被告提出行政救濟，在這段期間，被告一樣以匿名、冒名方式檢舉我多次，他只有二次具名檢舉，我認為這些貼文就是延續之前檢舉我的事情而發生的等語(見108年度他字第9549號卷三第203至208頁)；於本院審理時證述：我以前沒有被人檢舉過，107年因為辦了被告的獎懲考績會，會後他去告我、庚○○、陳燕伶強制罪及毀損罪，經不起訴處分後接下來我們3人同時間被特定一個匿名檢舉人檢舉我們家晚上做愛聲音太大聲、燃燒毒品、虐待貓狗、違建、偷電，幾乎臺中市政府各局處都來我們家查過，他同時有我們3人的戶籍地址，戶籍地址又是個資，我想想因為不起訴處分書有註明，我想到當下最有可能是被告，被告又在他的臉書上面公然毀謗我們，接下來到環保局後，又有檢舉案，10月時就出現文章等語(見本院卷第288至295頁)。又查證人丁○○於警詢時陳述：我跟庚○○間沒有仇恨糾紛，附表編號4之內容不是我張貼的等語(見108年度他字第9549號卷一第57至61頁)；於偵查中證稱：我沒有以我的手機號碼當作帳號申請雅虎電子信箱；我不確定是誰冒用我的名義張貼附表編號4之內容，但之前我服務的消防局的同仁用我的名字寫信到市長信箱檢舉庚○○、己○○，我懷疑冒用我名字去檢舉的是被告，因為被告跟己○○、庚○○有訴訟，且他不服局裡的丁等免職處分等語(見108年度他字第9549號卷三第203至208頁)；於本院審理時證述：(檢察官問：附表所示貼文，你有想過有可能會是誰做的？）我只能說因為當初人事室有發生一些丁等免職的情形，有部分的同仁收到像這樣對人事室同仁不實的抹黑跟指控，當時比較有可能大概是丁等免職的，在之後有這些匿名陳情的事件一直針對人事室的同仁在做栽贓跟抹黑、指控，應該有可能是被告；基本上我的手機是公開的，假設我不在人事室若有其他同仁要找我，為了方便聯繫，單位內部同仁有我的電話號碼等語(見本院卷第295至302頁)。
　⒋觀以上開證人所言，雖均指述被告可能為附表各編號所示貼
    文之張貼者，惟揆諸上開說明，告訴人之指訴仍應調查其他
    證據以資審認；查經警調閱附表所示貼文之登入IP，均為境
    外IP，尚無法直接查對涉嫌人身分或使用網路之實際位址，
    且附表編號1至3貼文者使用之電子郵件地址為即用即拋式之
    一次性臨時電郵(每次使用時間60分鐘)，無法進一步調閱使
    用者及登入紀錄比對，有臺中市刑大偵七隊偵辦乙○○涉嫌偽
    造文書妨害名譽等案偵查報告附卷可考(見108年度他字第95
    49號卷一第9至17頁)，以及經警查詢附表編號4貼文之電子
    郵件地址，經雅虎奇摩公司回覆「該帳號並不存在」，有偵
    查報告附卷可稽(見108年度他字第9549號卷二第154頁)；又
    查，觀諸附表編號3貼文之域名，可見張貼者係以洋蔥路由
    器(Onion Browser)入網，非屬實際IP位址，有警員110年3
    月15日偵查報告附卷可稽(見110年度偵字第2731號卷第96頁
    )。而扣案之被告上揭手機雖有安裝Onion Browser及VPN ap
    p，然經數位採證結果，並未發現該手機於108年10月2日至
    同年月12日有使用Onion Browser之紀錄，亦查無使用VPN a
    pp為本案相關用途之紀錄，有108年度他字第9549號採證報
    告-109年度數採字第53號在卷可憑(見108年度他字第9549號
    卷一第270頁)，是依上開事證，尚無法認定是否係被告使用
    一次性臨時電郵或透過Onion Browser、VPN方式張貼附表所
    示貼文。復查，經警比對消防署資訊室提供官網與消防局相
    關的附表所示貼文及網頁留言暨瀏覽登入紀錄、被告個人資
    料（警政署知識網，含被告出入境紀錄）、被告使用之Appl
    e ID之服務及網路登入紀錄，可知於附表編號1之貼文張貼
    前之108年10月2日上午9時41分許、上午11時26分許瀏覽本
    案民意論壇之使用登入IP，及於附表編號4貼文張貼後之108
    年10月12日下午2時11分許、下午3時42分許，瀏覽本案民意
    論壇之使用登入IP，與被告使用之Apple ID之服務及網路登
    入紀錄相符，有警員110年3月15日偵查報告附卷可稽(見110
    年度偵字第2731號卷第95至101頁)，被告亦供稱於108年10
    月2日有瀏覽本案民意論壇等語，但此部分至多僅足證明被
    告於前述貼文張貼前或後曾瀏覽本案民意論壇，而斟酌任何
    人均可於任何時段瀏覽本案民意論壇，自不得憑此即推斷被
    告為前述貼文之張貼者；且衡以附表所示貼文均係以前開難
    以追查之方式所為，已如前述，足悉貼文者係刻意隱匿真實
    身分以躲避追查，由此觀之，該貼文者亦可以前開相同方式
    瀏覽本案民意論壇，而隱匿身分，應無需於張貼前述貼文之
    前或後，反以可輕易經追查之方式瀏覽本案民意論壇，徒增
    自己遭查獲之風險，此亦與該貼文者刻意以前開迂迴方式隱
    匿身分之舉相違，是難以被告曾於前述貼文之張貼時間前或
    後瀏覽本案民意論壇，即遽認被告為上開貼文之張貼者。再
    經警檢視扣案之被告所持用Mac筆記型電腦，並以即用即拋
    式之電子郵件網域為關鍵字搜尋，以關鍵字@grr.la搜尋，
    比對出2筆於Apple Key chain Internet Password跡證中有
    曾於西元2018年間瀏覽登入vions.net使用abbralxy@grr.la
    而存放於Apple鑰匙圈（Keychain) 之帳號密碼憑證（Token
    )，同樣有1筆紀錄存放於被告所持有Apple iPhone XR手機
    採證結果內；另以關鍵字sharklsers.com搜尋，亦同樣比對
    出1筆於Apple Keychain Internet Password跡證中有曾於
    西元2018年間瀏覽登入vions.net使用abbralxy@sharklser.
    com而存放於Apple鑰匙圈之帳號密碼憑證，於其持用Apple 
    iPhone XR手機亦有相同結果，有臺中市政府警察局刑事警
    察大隊科技犯罪偵查隊之109年11月24日數位採證結果檢視
    說明報告在卷足參(見108年度他字第9549號卷三第348至355
    頁)，然此部分至多僅能證明被告於107年曾使用上揭報告所
    示之即用即拋式之電子郵件地址，然參以附表所示貼文係於
    108年10月間所張貼，與前述數位採證所示被告曾使用即用
    即拋式之電子郵件地址之時間有所落差，當無法據此直接推
    論附表所示貼文係被告所張貼。
　⒌再查被告固曾因107年4月23日考績會所生紛爭而對庚○○、己○○提告，經臺灣臺中地方檢察署檢察官於107年8月13日以107
    年度偵字第21475號為不起訴處分書，該不起訴處分書於107
    年8月20日公告，有該不起訴處分書在卷足稽(見108年度他
    字第9549號卷三第89至92頁)，庚○○、己○○並提出108年間其
    等或戶籍地遭匿名檢舉之相關資料，有臺中市政府地方稅務
    局文心分局108年4月29日中市稅文分字第1082308188號函、
    陳情整合平台案件交辦單(陳情日期：108年4月23日、108年
    5月13日、108年5月15日、108年5月19日、108年5月26日)、
    臺中市政府警察局豐原分局交辦【查】單附卷可稽(見108年
    度他字第9549號卷三第219頁、第227至231頁、第237至239
    頁、第271頁)，但經被告於本院審理時詢問己○○「不起訴處
    分書如果照消防局的流程，你們的個資是否有機會洩露到其
    他大隊或是讓其他人知道？」等語，證人己○○證稱：會呈核
    ，這個案子當初是督察還是政風收的我不確定，因為我們有
    政風室和督察在收件等語(見本院卷第293頁)，基此，亦不
    能排除被告以外之其他人於上開過程中得知庚○○、己○○之戶
    籍資料而為匿名檢舉，是不能因被告與庚○○、己○○間曾有前
    述刑事案件、庚○○、己○○後續遭人匿名檢舉，以及被告遭免
    職處分等節，即逕認附表所示之貼文係被告所為。復觀諸被
    告與甲○○間聊天對話紀錄，甲○○雖曾於108年5月3日傳送「
    簡專員還在」、「你想報仇ㄇ」、「我跟你說」、「壹週刊
    」、「鏡週刊」、「這二家聽過ㄇ」，被告回傳「在講會很
    難看」、「會啊」、「我只是希望這個迫害基層的系統」、
    「不可以再這樣」、「有」、「有辦法搭上線嗎」之訊息，
    甲○○又傳送指稱庚○○、己○○間有婚外情之訊息，及傳送「不
    要自己出手...哪那麼多時間」、「只是務必到超商傳真...
    叫別人去傳真.傳真電話網路都查ㄉ到」、「他當初不讓你路
    音影...為何」、「他不會心慈手軟ㄉ...想報仇ㄝ是剛好」之
    訊息，被告則回傳「是啊」之訊息，甲○○再於108年5月10日
    傳送「爆料ㄉ事...你要處理拉」、「你手中ㄉ資料比我多」
    、「車牌住此等等」、「讓狗男女身敗名裂」之訊息，被告
    則回傳貼圖，嗣甲○○於108年5月23日傳送「被他害過的人很
    多」之訊息，被告則回傳「還有大隊長」、「被調內勤」之
    訊息，甲○○再傳送「跟他拼」之訊息，被告再回傳「好」之
    訊息及貼圖，甲○○復傳送「他有一個女兒」之訊息，被告再
    傳送「我有聽說」之訊息，甲○○則傳送「找個流浪漢...摸
    她」、「下死她」之訊息，被告則回傳「哈哈（笑臉圖示）
    」之訊息，有上開對話紀錄附卷足查(見108年度他字第9549
    號卷二第59至81頁)，亦為被告於偵查中供述及甲○○於偵查
    中所承認，甲○○於偵查中證稱：我聽到的傳言是庚○○、己○○
    在一起；對話截圖編號45「他害過的人很多」、「他有一個
    女兒」的「他」是指己○○，至於說要對他女兒怎樣，只是氣
    話，不可能會這樣做，這只是大家隨性聊天，我們不可能做
    出這麼卑賤的事，冤有頭債有主，不是真的有那種心思等語
    (見108年度他字第9549號卷三第65至69頁)，被告與甲○○間
    固曾提及指稱庚○○、己○○間有不當關係，及欲報復庚○○、己○○之內容，然衡上開對話訊息時間係發生於附表各編號貼文
    之張貼時間約4至5個月前，亦即與附表各編號貼文之張貼時
    間尚非接近，且參上開對話訊息所談論之報復方式亦非在本
    案民意論壇張貼爆料文章，是亦不能以上開對話內容即推認
    係被告張貼附表所示貼文。
　⒍綜前，依現存卷內事證尚難直接認定附表所示貼文係被告所
    張貼，亦不能排除是其他人冒用辛○○、丁○○名義於本案民意
    論壇張貼附表所示貼文之可能，庚○○、己○○、丁○○此部分之
    指述，仍乏積極事證予以補強，被告究否確有公訴意旨所指
    如附表所示之犯行，並無足夠證據予以證明，本院認為仍存
    有合理之懷疑，猶未到達確信其為真實之程度，自不能遽認
    被告確有被訴之指定犯人誣告、加重誹謗及行使偽造準私文
    書犯行。 
五、綜上所述，此部分【即起訴書犯罪事實欄一、(一)至(二)】
    依公訴人所提出之證據，尚不足以證明被告確有公訴意旨所
    指刑法第169條第1項指定犯人誣告、第310條第2項加重誹謗
    、第220條第2項、第216條、第210條行使偽造準私文書之犯
    行，而不能證明被告此部分犯罪，揆諸前揭條文與裁判意旨
    ，自應為其無罪之諭知。
據上論斷，應依刑事訴訟法第299條第1項前段、第301條第1項前
段，刑法第216條、第220條第2項、第210條、第41條第1項前段
，刑法施行法第1條之1第1項，判決如主文。
本案經檢察官黃芝瑋提起公訴，檢察官丙○○、戊○○到庭執行職務
。
中　　華　　民　　國　　111 　年　　12　　月　　20　　日
            刑事第九庭　  審判長法　官　黃光進
　　　　　　　　　　　　  　　　法  官　陳玉聰
　　　　　　　　　　　  　　　　法  官　張意鈞
以上正本證明與原本無異。
如不服本判決應於收受判決後20日內向本院提出上訴書狀，並應
敘述具體理由；其未敘述上訴理由者，應於上訴期間屆滿後20日
內向本院補提理由書（均須按他造當事人之人數附繕本）「切勿
逕送上級法院」。
告訴人或被害人如不服判決，應備理由具狀向檢察官請求上訴，
上訴期間之計算，以檢察官收受判決正本之日起算。
                                書記官  黃南穎
中　　華　　民　　國　　111 　年　　12　　月　　20　　日
附錄本案論罪科刑法條全文：
中華民國刑法第210條
（偽造變造私文書罪）
偽造、變造私文書，足以生損害於公眾或他人者，處5年以下有
期徒刑。

中華民國刑法第216條
（行使偽造變造或登載不實之文書罪）
行使第210條至第215條之文書者，依偽造、變造文書或登載不實
事項或使登載不實事項之規定處斷。

中華民國刑法第220條
（準文書）
在紙上或物品上之文字、符號、圖畫、照像，依習慣或特約，足
以為表示其用意之證明者，關於本章及本章以外各罪，以文書論
。
錄音、錄影或電磁紀錄，藉機器或電腦之處理所顯示之聲音、影
像或符號，足以為表示其用意之證明者，亦同。

附件：本院卷第183至189頁之LINE對話訊息。
附表：
編號 張貼時間 張貼文字標題/內容 遭冒用名義人 1 108年10月2日上午11時54分許 專員亂搞男女關係/台中市政府消防局人事室專員庚○○與前任鍾祥琪（應為己○○之誤寫）主任有婚外情，還害鍾主任被調職到環保局，目前兩人仍維持性愛關係，每週至少外約做愛一次，離譜行徑請內政部調查並處分，簡專員上班還會玩跳蛋，真是太惡劣又惡心（應為噁心之誤寫），請消防署要介入處理。  辛○○ 2 108年10月2日中午12時2分許 公務員亂倫婚外情/台中市政府消防局人事室專員庚○○與前任鍾祥琪（應為己○○之誤寫）主任有婚外情，還害鍾主任被調職到環保局，目前兩人仍維持性愛關係，每週至少外約做愛一次，離譜行徑請內政部調查並處分，簡專員上班還會玩跳蛋，真是太惡劣又惡心（應為噁心之誤寫），請消防署要介入處理。 辛○○ 3 108年10月2日中午12時6分許 公務員亂倫婚外情/台中市政府消防局人事室專員庚○○與前任鍾祥琪（應為己○○之誤寫）主任有婚外情，還害鍾主任被調職到環保局，目前兩人仍維持性愛關係，每週至少外約做愛一次，離譜行徑請內政部調查並處分，簡專員上班還會玩跳蛋，真是太惡劣又惡心（應為噁心之誤寫），請消防署要介入處理。 辛○○ 4 108年10月12日下午1時56分許 公務人員偷電/台中市政府庚○○先前在消防局服務期間，多次盜用公務機關電力，將私人跳蛋及按摩棒、行動電源拿到消防局充電，浪費納稅人的錢，行動電源也是為拿來讓跳蛋可以更持久，請歸還電費，不要浪費公家資源。 丁○○